【裁判字號】    98,簡上,99
【裁判日期】    990201
【裁判案由】    傷害
【裁判全文】
臺灣宜蘭地方法院刑事判決              98年度簡上字第99號
上  訴  人
即  被  告  乙○○
選任辯護人  吳振東律師
上列上訴人因傷害案件，不服本院98年度簡字第740號中華民國
98年11月5日第一審判決（聲請簡易判決處刑案號：98年度偵字
第3428號），提起上訴，本院判決如下：
    主  文
原判決撤銷。
乙○○犯傷害罪，處拘役肆拾日，如易科罰金，以新臺幣壹仟元
折算壹日；又犯傷害罪，處拘役肆拾日，如易科罰金，以新臺幣
壹仟元折算壹日，扣案之鐮刀貳支均沒收；又犯傷害罪，處拘役
肆拾日，如易科罰金，以新臺幣壹仟元折算壹日，棍子壹支沒收
。應執行拘役壹佰日，如易科罰金，以新臺幣壹仟元折算壹日。
扣案之鐮刀貳支及棍子壹支均沒收。
    犯罪事實
一、乙○○與庚○○○因移動盆栽發生爭執，乙○○竟基於傷害
    人之身體之犯意，於民國98年7月17日上午9時許，在宜蘭縣
    宜蘭市○○路120號及122號後方，手持2支鐮刀，並以手推
    庚○○○之胸部，使庚○○○跌倒在地，致庚○○○受有上
    肢開放性傷口及下肢開放性傷口等傷害。戊○○見狀上前阻
    止，企圖壓制乙○○，乙○○竟另基於傷害人之身體之犯意
    ，於戊○○用手架住其胸口，並用另1隻手搶其手中之鐮刀
    時，持該2支鐮刀割到戊○○之右手臂，致戊○○受有右前
    臂撕裂傷及左腕挫傷等傷害。乙○○又另行基於傷害之犯意
    ，於同日下午5時許，在宜蘭縣宜蘭市○○路143號前，持棍
    子毆打到戊○○之左手，並執石頭丟中戊○○之左腳，致戊○○受有左手大拇指挫傷及左下肢挫傷等傷害。
二、案經庚○○○及戊○○訴由宜蘭縣政府警察局宜蘭分局報告
    臺灣宜蘭地方法院檢察署檢察官偵查後聲請簡易判決處刑。
    理  由
壹、程序方面：
    按被告以外之人於審判外之陳述，雖不符前4條之規定，而
    經當事人於審判程序同意作為證據，法院審酌該言詞陳述或
    書面陳述作成時之情況，認為適當者，亦得為證據，刑事訴
    訟法第159條之5第1項定有明文。本件以下所引被告以外之
    人於審判外之書面或言詞陳述，被告及其選任辯護人於審判
    程序均同意作為證據，本院審酌上開書面及言詞陳述作成時
    之情況，認適宜作為證據使用，均有證據能力，合先敘明。
貳、實體方面：
一、訊據被告固坦認：(一)伊與告訴人庚○○○、戊○○及案外人
    甲○○等於98年7月17日上午9時許，在宜蘭市○○路120號
    及122號屋後，有發生爭執。(二)伊與告訴人戊○○於98年7月
    17日下午5時許，在宜蘭市○○路143號前，有發生拉扯爭執
    等情不諱，惟矢口否認有何傷害之犯行，辯稱：伊絕對沒有
    傷害庚○○○，也沒有拿鐮刀、棍子傷害戊○○。鐮刀是己○○從伊家拿出來，丟在地上，伊要去撿，甲○○將伊壓在
    牆壁上打伊，己○○就叫甲○○拿相機照伊；另外伊的木棍
    是早上被搶走，伊只是要搶回來，並沒有追戊○○，伊被戊○○制伏雙手，伊也沒有拿石頭丟人，伊是冤枉的云云。惟
    查：
  (一)上開犯罪事實，業據證人即告訴人庚○○○、戊○○於警、
    偵訊及本院審理時指述甚詳，並經證人甲○○於警、偵訊及
    本院審理時、證人羅淑員於警、偵訊及證人丁○○、丙○○
    於本院審理時證述明確。又證人庚○○○於98年7月17日上
    午9時受傷後，至國立陽明大學附設醫院就醫，經醫生診斷
    受有上肢開放性傷口及下肢開放性傷口等傷害；證人戊○○
    於98年7月17日下午5時受傷害後，經警於98年7月17日晚上
    10時39分拍攝受有左手大拇指挫傷及左下肢挫傷害之照片，
    翌日並至國立陽明大學附設醫院就醫，經醫生診斷受有右前
    臂撕裂傷、左腕挫傷、左手大拇指挫傷及左下肢挫傷等傷害
    之事實，則有國立陽明大學附設醫院診斷證明書、驗傷診斷
    書各1份及照片2張在卷可稽。此外，復有照片7張及被告所
    有之鐮刀2支扣案可佐，自堪信為真實。
  (二)被告雖以前詞置辯。然本件係於98年7月17日上午9時許，雙
    方因移動盆栽發生爭執，被告即以手推證人庚○○○之胸部
    ，使證人庚○○○跌倒在地，證人戊○○及甲○○聽見聲音
    出外查看後，看見證人庚○○○跌坐在地，被告並手持2支
    鐮刀，證人戊○○乃上前阻止，且企圖壓制被告，於過程中
    ，被告所持之2支鐮刀並割到證人戊○○之右手臂，戊○○
    另亦受有左腕挫傷之傷害。嗣於同日下午5時許，被告又持
    棍子毆打到證人戊○○之左手，且執石頭丟中證人戊○○之
    左腳等情，乃據證人庚○○○證稱：98年7月17日上午9時
    許，伊發現被告把花盆放在伊女兒家（宜蘭市○○路122號
    ）的後方，伊就把花盆丟到被告家（宜蘭市○○路120號）
    的後方，被告聽到碰1聲就出來看，看到後，就1隻手拿2支
    鐮刀出來，用沒有拿刀那隻手推伊前胸使伊跌倒，並要砍伊
    ，導致伊右手關節與左腳大腿受傷，伊兒子戊○○、女婿甲○○聽到聲音跑出來，伊還坐在地上，戊○○就將被告壓制
    在牆壁，結果伊兒子右手有被鐮刀砍傷，甲○○就拍照，並
    打電話叫警察來等語（見警卷第2頁、偵卷第24頁、本院簡
    上卷第65、66、68、70頁）；證人戊○○證稱：伊和母親
    庚○○○於98年7月17日9時許，在宜蘭市力路122號房子後
    方遭受被告打傷。當時，伊原本跟甲○○在120號住處廚房
    講話，後來聽到聲響，伊跟伊姐夫甲○○就衝出去房屋後方
    看，伊有聽到甲○○說被告有拿刀，伊並看到伊母親坐在地
    上，被告手上拿2支紅色長鐮刀，要砍向伊母親，伊就馬上
    衝過去用手架住被告之胸口，將被告壓在牆壁上，並用另1
    隻手搶被告的刀，然後就趕快叫伊姐夫報警處理，伊姐夫並
    用手機照相，當時伊不知道右前臂有被被告砍傷，是警察來
    之後，伊才發現有傷，右前臂及左腕挫傷是上午受的傷，伊
    母親也有受傷。另於98年7月17日下午17時許，伊騎機車停
    在力新路143號住處前面，被告又拿棍子突然衝出來，伊看
    到之後就趕快跑，跑約10公尺被告就拿棍子打到伊的左手，
    並拿口袋裡的石頭丟伊，造成伊左手大拇指和左腳小腿瘀青
    ，伊請路人羅小姐馬上報警，證人丁○○也有看到等語（見
    警卷第4-7頁、偵卷第24頁、本院簡上卷第71-75、77、79頁
    ）；證人甲○○證稱：98年7月17日上午9時許，伊與戊○○在宜蘭市○○路122號房子後面在廚房講話，後來伊聽到
    很大1聲聲音就出去看，看到庚○○○坐在地上，被告手上
    拿2支紅色長鐮刀，作勢要砍伊丈母娘，伊小舅子就往前衝
    過去抓住被告的鐮刀和手，將被告壓在牆壁，伊馬上進去拿
    伊女兒的手機出來拍照，拍完照就打電話報警等語（見警卷
    第12-13頁、偵卷第25頁、本院簡上卷第82-85頁）；證人
    羅淑員證稱：伊於98年7月17日下午17時許，在宜蘭市○○
    路126號，剛好騎機車要去菜市場買菜經過案發現場，伊站
    在力新路126號前面看，離他們2人約有7步遠，伊看到戊○○下貨之後，被告拿棍子追打戊○○手部，結果被戊○○擋
    下之後，被告就2次從口袋拿出石頭丟戊○○，伊不知道有
    無丟到戊○○，但其中1次戊○○有請伊把石頭撿起來，說
    免得被告再用石頭丟他，過沒多久戊○○叫伊打電話給警察
    ，伊就叫警察，被告的兒子就把棍子拿進家裡面等語（見警
    卷第14-15頁、偵卷第25頁）；證人丁○○證稱：98年7月
    17日下午5時許，伊和伊太太在客廳聊天，有看到被告1個人
    在走廊那邊走，過一陣子戊○○騎機車過去，過一陣子被告
    就拿棍子衝出去，伊和伊太太走出去，看到被告在追戊○○
    ，被告拿棍子要打戊○○，戊○○邊跑邊擋，後來被告的棍
    子被戊○○搶住，後來機車店的鄰居出來勸說，要他們不要
    這樣，說一說就好，後來戊○○就放開了，後來被告就從口
    袋拿石頭出來丟戊○○，有無丟中伊沒有看到，但是有1顆
    剛好丟到伊旁邊。後來被告的兒子回來，將被告帶回去，並
    將棍子拿回去等語明確（見本院簡上卷第91、92頁），且互
    核一致。而證人即被告之子丙○○於本院審理時亦證稱：伊
    有看見被告手持棍子與證人戊○○拉扯，之後伊就將被告帶
    回家乙節屬實（見本院簡上卷第89、90頁）。併觀諸證人庚○○○、戊○○當日即至國立陽明大學附設醫院驗傷之傷勢
    及受傷照片顯示之傷勢，亦均核與證人庚○○○、戊○○及
    甲○○、羅淑員、丁○○證述證人庚○○○、戊○○遭被告
    徒手、持鐮刀及持木棍、石頭傷害之情節相符。再參以證人
    羅淑員、丁○○與被告並無何仇怨嫌隙存在（見警卷第15頁
    、本院簡上卷第92頁），則其等自無設詞誣陷被告，而擔負
    偽證罪責之必要。因此，堪認證人庚○○○及戊○○之指訴
    並非憑空捏造，均為可採，被告於98年7月17日上午9時許及
    同日下午5時許，確實有先後在宜蘭縣宜蘭市○○路120號、
    122號後方及宜蘭縣宜蘭市○○路143號前，以徒手、持鐮刀
    及持木棍、石頭之方式，傷害庚○○○1次及戊○○2次之行
    為無訛。被告前開辯稱：伊絕對沒有傷害庚○○○，也沒有
    拿鐮刀、棍子傷害戊○○。伊的木棍是早上被搶走，伊只是
    要搶回來，並沒有追戊○○，伊被戊○○制伏雙手，伊也沒
    有拿石頭丟人，伊是冤枉的云云，委無足取。另證人己○○
    於98年7月17日上午9時許，並不在宜蘭縣宜蘭市○○路120
    號、122號後方之案發現場一事，復據證人己○○、庚○○○、戊○○、甲○○等人證述明確（見本院簡上卷第87、88
    、66、67、74、84頁）。從而，被告辯稱：鐮刀是己○○從
    伊家拿出來，丟在地上，伊要去撿，甲○○將伊壓在牆壁上
    打伊，己○○就叫甲○○拿相機照伊云云，亦屬飾卸之詞，
    不足採信。至於被告另雖一再辯稱：當天上午9時許，係庚○○○及甲○○動手打伊云云，然上情縱然屬實，亦不能合
    理化、合法化被告上開傷害庚○○○及戊○○身體之舉止，
    故被告此部分所辯亦非可採，併此敘明。
  (三)又證人庚○○○、戊○○、甲○○就戊○○及甲○○就案發
    當時為何外出查看、被告作勢要砍庚○○○之持刀方式係1
    手各拿1支刀或1手拿2支刀或2手同時拿2支刀、當時被告及
    庚○○○有無說話等節所為之先後陳述或互核其等陳述雖略
    有出入，惟人之記憶力本即有限，慮及案發迄今已有相當時
    日，縱對印象較深之事務能記得，然對發生之細節則可能隨
    著時間經過而忘記或混淆，更何況身處在突發之混亂情境中
    ，對於現場情節無法一一明確記憶，部分細節恐有錯置，衡
    屬人之常情，自難僅因渠等證詞略有不符或矛盾，即全盤否
    認上開證人所為與本件有關之主要證述情節之真實性。且告
    訴人之指陳，難免故予誇大，證人之證言，有時亦有予渲染
    之可能，然其基本事實之陳述，若果與真實性無礙時，則仍
    非不得予以採信（最高法院74年台上字第1599號著有判例可
    參）。準此觀諸雙方係因為移動盆栽發生爭執，被告乃於上
    開時、地，手持2支紅色鐮刀，並用手推庚○○○，使庚○○○跌坐在地，而受有傷害，戊○○及甲○○旋自122號廚
    房內至後方查看，見被告持該2支紅色鐮刀作勢砍向庚○○○後，戊○○即向前把手持2支紅色鐮刀之被告壓制在牆上
    ，因而受有傷害，甲○○並馬上拿手機拍照後報警處理，當
    時己○○不在案發現場等本案主要情節，既經告訴人庚○○○、戊○○於警、偵訊及本院審理時迭證屬實，又核與其他
    證人甲○○、己○○之證述情節相符，且有國立陽明大學附
    設醫院診斷證明書、驗傷診斷書各1份、照片9張及扣案鐮刀
    可佐，均詳如前述，則證人庚○○○、戊○○、甲○○就前
    揭細節所為之陳述，縱使因記憶混淆、模糊或有誇大、渲染
    之情，致略有出入，亦無礙其等其餘證詞之可信性。
  (四)綜上所述，被告前揭辯解，均屬卸責之詞，不足採信。本件
    事證明確，被告傷害庚○○○、戊○○之犯行，足以認定。
二、核被告3次所為，均係犯刑法第277條第1項之傷害罪。被告
    所犯上開3罪，犯意各別，行為互殊，應分論併罰。
三、原審以被告犯行明確，依法論罪科刑，原非無見。惟查：(一)
    證人庚○○○之腰痛，並非係因為被告於98年7月17日上午9
    時許之傷害行為所致，此經證人庚○○○證述明確（見本院
    簡上卷第70頁）；另證人戊○○於98年7月17日上午9時許及
    同日下午5時許所受傷勢分別係：右前臂撕裂傷、左腕挫傷
    ，及左手大拇指挫傷、左下肢挫傷之事實，亦據證人戊○○
    證述明確（見本院簡上卷第81頁），並有國立陽明大學附設
    醫院驗傷診斷書及照片2張附卷可佐（見警卷第17、21頁）
    ；(二)被告於98年7月17日下午5時許，持以毆打證人戊○○之
    棍子，係被告所有之物，現放置在被告住處乙節，業據被告
    供明在卷（見本院簡上卷第97頁），故依法應併予宣告沒收
    。是原審認定證人庚○○○因本件所受之傷害包括腰痛，證
    人戊○○於98年7月17日上午9時及下午5時所受之傷害，分
    別係：右前臂撕裂傷，及左腕挫傷、左手大拇指挫傷、左下
    肢挫傷，又未於判決中宣告沒收被告於98年7月17日下午5時
    持以毆打證人戊○○之棍子等節，均顯有未恰。本件上訴人
    矢口否認犯行，指摘原判決有採證及適用法規不當之違法云
    云，雖無理由，然原判決既有上述瑕疪，自應由本院將原判
    決撤銷改判。爰審酌被告因細故即傷害人之身體，其犯罪之
    目的、手段、所生危害，及其素行、犯後否認犯行，猶未見
    悔意之態度等一切情狀，分別量處如主文所示之刑，並均諭
    知易科罰金之折算標準，並定其應執行之刑及諭知易科罰金
    之折算標準。扣案之鐮刀2支及未扣案之棍子1支，均為被告
    所有之物，業據被告供陳在卷，而本院亦認定上開鐮刀及棍
    子均係被告供本案犯罪所用之物，已詳如前述，故均應依刑
    法第38條第1項第2款之規定宣告沒收之。
據上論斷，應依刑事訴訟法第455條之1第1項、第3項、第369條
第1項前段、第364條、第299條第1項前段，刑法第277條第1項、
第41條第1項前段、第38條第1項第2款、第51條第6款，刑法施行
法第1條之1第1項、第2項前段，判決如主文。
本案經檢察官張立言到庭執行職務。
中    華    民    國    99    年    2     月    1     日
                  刑事第三庭  審判長法  官  黃永勝
                                    法  官  謝佩玲
                                    法  官  陳映佐
以上正本證明與原本無異。
本件不得上訴。
                                    書記官  翁靜儀
中    華    民    國    99    年    2     月    2     日
附錄法條：
刑法第277條第1項：
傷害人之身體或健康者，處3年以下有期徒刑、拘役或1千元以下
罰金。

司法院資訊處製作；財團法人民間司法改革基金會備份。
